臺灣高雄地方法院民事裁定
109年度消債更字第155號
聲  請  人  陳素美  
0000000000000000

0000000000000000

0000000000000000

上列當事人因消費者債務清理事件聲請更生，本院裁定如下：
    主  文
聲請人陳素美自中華民國一百零九年八月二十五日下午四時起開
始更生程序。
命司法事務官進行本件更生程序。
    理  由
一、聲請意旨略以：伊無力清償債務，雖曾依消費者債務清理條
    例向台新商業銀行提出前置協商但不成立，而於民國109年5
    月5日聲請更生等語。
二、按債務人不能清償債務或有不能清償之虞者，得依本條例所
    定更生或清算程序，清理其債務。債務人無擔保或無優先權
    之本金及利息債務總額未逾新臺幣（下同）12,000,000元者
    ，於法院裁定開始清算程序或宣告破產前，得向法院聲請更
    生。法院開始更生程序之裁定，應載明其年、月、日、時，
    並即時發生效力。法院裁定開始更生或清算程序後，得命司
    法事務官進行更生或清算程序，必要時得選任律師、會計師
    或其他適當之自然人或法人一人為監督人或管理人。消費者
    債務清理條例（下稱消債條例）第3條、第42條第1項、第45
    條第1項及第16條第1項分別定有明文。
三、經查：
  ㈠聲請人曾向台新商業銀行提出前置協商但不成立乙節，有台
    新商業銀行出具之前置協商不成立通知書（卷第39頁）可證
    ，依消費者債務清理條例施行細則第44條之3規定，聲請人
    於前置協商不成立後聲請更生，應屬合法。
  ㈡次查，聲請人於107年及108年度申報所得各為0元、286,314
    元（其中日鑫人力資源有限公司薪資所得183,845元、溢泰
    實業股份有限公司薪資所得102,469元），名下無財產，勞
    工保險自108年9月1日起投保於溢泰實業股份有限公司，投
    保薪資為25,200元，另有新光人壽3張保單解約金共28,913
    元（其中1張保單於109年3月30日變更要保人為胡清淵，惟
    該變更要保人係發生於聲請更生前2年內之財產變動，是聲
    請人亦應有部分的保險價值準備金，併此敘明）。又聲請人
    自陳107年3月至108年2月無業，由配偶邱宏育給付生活費共
    120,000元（即每月10,000元，嗣聲請人與邱宏育於108年9
    月離婚），108年3月至同年8月任職日鑫人力資源有限公司
    ，108年9月1日起任職溢泰實業股份有限公司，每日通勤高
    雄及屏東，而據聲請人自行提出日鑫人力資源有限公司之薪
    資明細表所載，108年3月至8月之應領薪資依序為19,800元
    、34,378元、37,427元、32,590元、32,414元、27,236元，
    合計183,845元，再據溢泰實業股份有限公司函覆之員工薪
    資條所載，108年9月至109年4月之應發金額依序為25,423元
    、25,977元、26,870元、28,576元、27,441元、27,848元、
    32,341元、26,460元，另有年終獎金7,790元及績效獎金4,7
    60元，合計233,486元，依此計算工作期間即108年3月至109
    年4月之收入合計417,331元（計算式：183,845＋233,486＝41
    7,331），平均每月為29,809元（計算式：417,331÷14＝29,8
    09，小數點以下四捨五入；下同）；106年12月至107年3月
    領取4個月高雄市政府租金補貼每月3,200元，因107年3月12
    日將戶籍遷移至屏東縣而廢止原補貼，亦未領取社會局補助
    等情，有財產及收入狀況說明書（卷第6至8頁）、債權人清
    冊（卷第10至15頁）、財政部高雄國稅局107年及108年度綜
    合所得稅各類所得資料清單及總歸戶財產查詢清單（卷第17
    頁、第21頁、第88頁）、溢泰實業股份有限公司在職服務證
    明書（卷第18頁）、勞工保險被保險人投保資料表（卷第19
    至20頁）、日鑫人力資源有限公司薪資明細表（卷第22至27
    頁）、溢泰實業股份有限公司員工薪資條（卷第28至30頁、
    第79至81頁）、存摺（卷第31至32頁、第91至93頁）、商業
    保險投保資料查詢結果表（卷第36頁）、財團法人金融聯合
    徵信中心前置協商專用債權人清冊（卷第41至44頁）、戶籍
    謄本（卷第56頁）、新光人壽保險股份有限公司陳報狀（卷
    第82至83頁）、屏東縣政府函（卷第84頁、第114頁）、信
    用報告（卷第90頁）、高雄市政府都市發展局函（卷第107
    至108頁）在卷可參。故本院審酌上情，認為核算聲請人目
    前償債能力之基礎以每月29,809元為基準。
  ㈢關於聲請人個人日常必要支出部分，聲請人陳稱戶籍地屏東
    縣崁頂鄉之房屋為父親所有，伊於高雄市前鎮區租屋獨居，
    每月房租5,000元，曾於106年12月至107年3月領取4個月租
    金補助，現未領取租金補助，有房屋租賃契約書、高雄市政
    府都市發展局函及屏東縣政府函在卷可稽（卷第48至52頁、
    第107至108頁、第114頁）。按債務人必要生活費用，以最
    近一年衛生福利部或直轄市政府所公告當地區每人每月最低
    生活費一點二倍定之，消債條例第64條之2第1項定有明文。
    本院參酌衛福部社會司所公告109年度高雄市最低生活費標
    準為13,099元。又該最低生活費用之標準，係照當地最近1
    年平均每人消費支出60％，依其基準之家庭收支調查報告調
    查表格式所示有關經常性支出之調查項目，其原即包括利息
    支出、食品、衣著、房租及水費、電費、醫療保健、交通、
    娛樂、教育等基本生活需求。本院認在聲請人並無特殊需求
    ，應以此最低生活費之1.2倍即15,719元認係其個人必要生
    活費用。
  ㈣至扶養費支出部分，聲請人原主張扶養2名未成年子女胡○偵
    及邱○慧，每月扶養費各7,000元、3,000元，嗣於109年6月1
    5日具狀表示胡○偵（91年3月生）不再升學直接就業，故剔
    除胡○偵之扶養費等語（見卷第85頁、第86頁），而聲請人
    與前配偶邱宏育育有之邱○慧係105年1月生，107年及108年
    度申報所得均為0元、名下無財產，未領取社會局補助等情
    ，有戶籍謄本、稅務電子閘門財產所得調件明細表、屏東縣
    幼兒園學雜費繳費收據、屏東縣政府函在卷可憑（卷第46頁
    、第58頁、第84頁、第96至97頁），復據戶籍謄本記事欄所
    載，聲請人與邱宏育於108年9月間兩願離婚，協議由邱宏育
    行使負擔未成年子女邱○慧權利義務，惟聲請人陳稱離婚協
    議書已遺失、無剩餘財產分配，邱○慧與前配偶同住，週末
    見面並以現金給付扶養費等語（見卷第86頁），本院認邱○
    慧客觀上有受扶養之必要，扶養費用數額部分，按受扶養者
    之必要生活費用，準用第1項規定計算基準數額，並依債務
    人依法應負擔扶養義務之比例認定之，消債條例第64條之2
    第2項亦有明定。準此，邱○慧與其生父邱宏育設籍於屏東縣
    萬丹鄉，並就讀該鄉之幼兒園，其扶養費用以109年度臺灣
    省每人每月最低生活費12,388元之1.2倍即14,866元計算，
    由聲請人與前配偶邱宏育共同分擔後，聲請人負擔邱○慧每
    月之扶養費即應以7,433元（計算式：14,866÷2＝7,433）為
    度，而聲請人主張每月支出邱○慧扶養費3,000元，顯低於本
    院計算之基準。
  ㈤綜上所述，以聲請人現每月收入29,809元為其償債能力基準
    ，扣除個人必要生活費15,719元及子女扶養費3,000元，餘1
    1,090元，而聲請人目前負債總額為3,224,439元（參聯徵中
    心債權人清冊，包含：華南銀行、國泰世華銀行、元大銀行
    、凱基銀行、台新銀行、中國信託銀行、台灣金聯資產公司
    、台新資產公司、長鑫資產公司），扣除新光人壽保險解約
    金28,913元，以聲請人每月所餘按月攤還結果，需約24年【
    計算式：（3,224,439－28,913）÷11,090÷12≒24.0】始能清
    償完畢，應認其已不能清償債務。此外，聲請人無擔保或無
    優先權之債務總額未逾12,000,000元，且無消債條例第6條
    第3項、第8條或第46條各款所定駁回更生聲請之事由存在，
    則聲請人聲請更生為有理由，應予准許，爰命司法事務官進
    行本件更生程序。
四、依消債條例第11條第1項、第45條第1項，裁定如主文。
中　　華　　民　　國　　109 　年　　8 　　月　　25　　日
                  民事庭　法　官  　賴寶合
以上正本係照原本作成。
本裁定不得抗告。
中　　華　　民　　國　　109 　年　　8 　　月　　25　　日
                          書記官    胡美儀